臺灣高等法院民事判決　　　　　　　　 95年度建上字第107號
上　訴　人　台北縣政府
法定代理人　甲○○
訴訟代理人　丙○○
被 上訴 人　台灣三菱電梯股份有限公司（原名：中國菱電股份
　　　　　　　有限公司）
法定代理人　乙○○
訴訟代理人　丁○○
上列當事人間請求給付工程款事件，上訴人對於中華民國95年9
月28日臺灣板橋地方法院95年度建字第52號第一審判決提起上訴
，本院於96年8月7日言詞辯論終結，判決如下：
    主  文
上訴駁回。
第二審訴訟費用由上訴人負擔。
    事實及理由
甲、程序方面
    本件被上訴人原名為中國菱電股份有限公司，嗣於民國96年
     6月20日本院審理中，變更名稱為台灣三菱電梯股份有限公
    司，有股份有限公司變更登記表在卷可稽（見本院卷42-44
    頁），合先敘明。
乙、實體方面
一、被上訴人起訴主張：兩造於92年10月至93年6月分別簽訂蘆
    洲重陽市場暨社教機構大樓停車設備、電梯修繕工程及保養
    等詳如附表所示之契約八件（下稱系爭契約），伊已依約履
    行完畢並經上訴人驗收完成，惟上訴人迄今尚有電梯修繕工
    程款新台幣（下同）29萬7,691元、停車設備工程款127 萬
    3,215元、電梯保養工程款8萬3,200元，以上共計165萬4,
    106元未給付，爰依系爭契約，求為命上訴人如數給付及加
    付自支付命令送達翌日起至清償日止，按年息5%計算利息之
    判決。
二、上訴人則以：伊不否認被上訴人提出之書狀證據，且被上訴
    人確實已施作完畢，伊尚未付款。惟本件係由伊城鄉發展局
    企劃建築課技士丙○○承辦，按當時行政程序，本件應先由
    首長即縣長核定採購案始得施作，然丙○○剛接辦，未及由
    縣長簽辦就先洽請被上訴人施作，故迄今尚未付款。茲因系
    爭契約未蓋用伊機關印信，非屬正式契約格式，且丙○○無
    權代理，是系爭契約對伊自不生效力，伊願依不當得利返還
    所受利益，請求由客觀公正單位鑑定施作之價值等語，資為
    抗辯。
三、原審為被上訴人全部勝訴之判決，即判命上訴人給付165萬4
    ,106 元及自95年5月13日起至清償日止，按年息5%計算利息
    。上訴人提起上訴，聲明：原判決廢棄；被上訴人在第一審
    之訴駁回。被上訴人則聲明：上訴駁回。
四、查被上訴人主張之上開事實，業據提出工程契約影本8件為
    證（見原審卷14-23頁），上訴人亦自認該契約書之真正及
    被上訴人業已施作完成，上訴人已使用至今，工程款尚有如
    前所述之金額未付等情，故上訴人主張之事實，均堪信為真
    實。是本件首應審究者，厥為：系爭契約效力是否及於上訴
    人？茲詳析如后：
  (一)雖上訴人抗辯：按當時行政程序，本件應簽由縣長核定，但
    當時承辦人員丙○○未及簽辦就先洽請被上訴人施作，故本
    件為承辦人員無權代理，對上訴人不生效力云云。惟查，本
    件重陽市場停車設備整修工程既係上訴人之城鄉局企劃建築
    課承辦之業務，丙○○並為承辦人員，此為上訴人所不爭執
    之事實。則丙○○於其承辦業務範圍內代表上訴人與被上訴
    人簽約，並由被上訴人依約施作完成，自屬有權代理，應由
    上訴人負擔付款之責。至於上訴人內部是否完成簽辦程序，
    乃內部行政作業程序之問題，尚不因上訴人未及完成內部簽
    辦程序，而謂丙○○對外所為之契約為無權代理，上訴人抗
    辯本件契約係無代理權人丙○○與被上訴人所訂，對上訴人
    不生效力云云，尚不足採。
  (二)何況系爭工程得以順利施工完成，並點交上訴人使用至今三
    年有餘，被上訴人更依約負責保養至今，顯見上開契約係經
    由上訴人同意，授權丙○○簽訂，否則自應拒絕施工、受領
    並繼續保養。上訴人抗辯系爭契約未蓋台北縣政府印信，對
    上訴人不生效力乙節，自無可取。
五、從而被上訴人依契約關係請求上訴人給付工程款165萬4,106
    元及自支付命令送達翌日即95年5月13日起至清償日止，按
    年息百分之5計算之利息，自屬正當，應予准許。上訴意旨
    ，仍執陳詞指摘原判決不當，求予廢棄改判，為無理由，其
    上訴應予駁回。
據上論結，本件上訴為無理由，依民事訴訟法第449條第1項、第
78條，判決如主文。
中　　華　　民　　國　　96　　年　　8　　月 　　21　　日
　　　　　　　　　民事第十六庭
                      　審判長 法　官 沈方維
　　　　　　　　　　　         法　官 呂淑玲
　　　　　　　　　　　         法　官 王淇梓
正本係照原本作成。
如不服本判決，應於收受送達後20日內向本院提出上訴書狀，其
未表明上訴理由者，應於提出上訴後20日內向本院補提理由書狀
（均須按他造當事人之人數附繕本）上訴時應提出委任律師或具
有律師資格之人之委任狀；委任有律師資格者，另應附具律師資
格證書及釋明委任人與受任人有民事訴訟法第466條之1第1項但
書或第2項（詳附註）所定關係之釋明文書影本。
中　　華　　民　　國　　96　　年　　8 　　月　　21　　日
　　　　　　　　　　　　　　　 書記官 吳碧玲
附註：
民事訴訟法第466條之1（第1項、第2項）：
對於第二審判決上訴，上訴人應委任律師為訴訟代理人。但上訴
人或其他法定代理人具有律師資格者，不在此限。
上訴人之配偶、三親等內之血親、二親等內之姻親，或上訴人為
法人、中央或地方機關時，其所屬專任人員具有律師資格並經法
院認為適當者，亦得為第三審訴訟代理人。
